【裁判字號】    90,上易,1948
【裁判日期】    901231
【裁判案由】    動產擔保交易法
【裁判全文】
臺灣高等法院高雄分院刑事判決                    九十年度上易字第一九四八號
    上  訴  人  台灣高雄地方法院檢察署檢察官
    被      告  乙○○
右上訴人因動產擔保交易法案件，不服臺灣高雄地方法院九十年度易字第二五八九號
中華民國九十年九月二十八日第一審判決（起訴案號：臺灣高雄地方法院檢察署九十
年度偵字第一一九五三號），提起上訴，本院判決如左：
      主  文
上訴駁回。
      理  由
一公訴意旨略以：被告乙○○於民國九十年三月十四日，至高雄市○○區○○街九十
  八號六樓，向告訴人甲○○所經營之鴻瑜車業商行依動產擔保附條件買賣之方式，
  購買車牌號碼ＸΖＱ─九六六號重型機車一部（引擎號碼ＳＡ二○ＥＡ─一二○五
  三五號），為動產擔保交易之債務人。約定分期價款新臺幣（下同）五萬七千二百
  五十元，分十期繳納價金，第一期至第五期，每期繳納五千五百元，第六期至第十
  期，每期則繳納三千四百元，標的物存放地點為被告乙○○設於高雄市○○區○○
  街七十五巷五十弄（起訴書誤載為十弄）二十七號之住所，在價金未付清之前，標
  的物所有權仍屬於出賣人鴻瑜車業行即甲○○所有，買受人僅得依約占有使用，不
  得任意遷移或為其他處分。詎被告乙○○在取得標的物之後，僅繳付自備款一萬五
  千元，即未再依約繳納車款，且自九十年四月十五日以後，意圖為自己不法利益，
  而將上開機車遷移至不詳地點，致鴻瑜車業商行即甲○○追索無門而生損害，因認
  被告乙○○涉有動產擔保交易法第三十八條將標的物遷移罪嫌。
二按犯罪事實應依證據認定之，無證據不得推定其犯罪事實，同法第一百五十四條定
  有明文。又按刑事訴訟法上所謂認定犯罪事實之證據，係指足以認定被告確有犯罪
  行為之積極證據而言，如未能發現相當證據或證據不足以證明，自不能以推測或擬
  制之方法，以為裁判基礎，最高法院二十九年上字第三一０五號及四十年台上字第
  八十六號分別著有判例。另告訴人之告訴係以使被告受刑事訴追為目的，是其陳述
  是否與事實相符，仍應調查其他證據以資審認，最高法院著有五十二年台上字第一
  三００號判例可資參照。再按依動產擔保交易法第三十八條之規定，係以動產擔保
  交易之債務人，意圖不法之利益，將標的物遷移、出賣、出質、移轉、抵押或為其
  他處分，致生損害於債權人為構成要件，如行為人主觀上無不法利益之意圖而為遷
  移，或客觀上並無遷移、出賣、出質、移轉等行為時，而僅係單純之欠款不還，乃
  屬民事糾葛，自不得以此條所定之罪責相繩。
三公訴人認被告乙○○涉犯違反動產擔保交易法犯行，無非以告訴人甲○○之指述、
  附條件買賣契約書及本票各一份等資為論罪依據。訊據被告乙○○雖坦承有向告訴
  人以附條件並分期付款之方式購得前揭車號之重型機車一輛，惟堅決否認有何違反
  動產擔保交易法將標的物遷移之犯行，辯稱：其於九十年四月九日下午十一時二十
  許，將前開機車停置於高雄市○○區○○路與新上街口時遭竊，且於九十年四月十
  二日另因犯案遭羈押，於同年六月十四日送監執行搶奪案，致無法於約定之九十年
  四月十五日繳納款項，其並非故意將該車遷移及不繳車款等語。
四經查，被告雖曾與告訴人成立有動產擔保附條件買賣契約，且自九十年四月十日起
  即未將該機車置於約定之被告住所，復自同年月十五日起未依約繳納分期價款一節
  ，為被告所自承，核與告訴人甲○○指訴情節相符，此外復有附條件買賣契約書及
  本票等影本各一份在卷可佐。惟查被告曾於九十年四月十日零時二十分至高雄市政
  府左營分局新莊派出所報案，陳稱上開購買之機車於四月九日下午十一時二十分許
  ，停在高雄市○○區○○路與新上街口時遭竊一節，有高雄市政府警察局左營分局
  於九十年八月二十四日以高市左分刑字第一二一七一號函所檢送之車輛遺失受理報
  案單一紙在卷可稽。又查被告於九十年四月十二日起即因竊盜案件，經臺灣臺南地
  方法院檢察署聲請羈押，而羈押於臺灣臺南看守所，嗣於同年六月十四日則因搶奪
  案送至臺南分監執行一情，亦有本院法務部在監在押資料表及臺灣高等法院被告全
  國前案紀錄表各一份在卷可憑。是以被告辯稱，係因該車遭竊，且經羈押而無法繳
  納價金等語並非無據。亦即被告未能依約將機車置放住所，係因為他人所竊；未能
  繼續繳款，則因人在囹圄。告訴人雖一再指稱被告有不法利益之意圖，故意謊報失
  竊，且明知將入監服刑，尚且以分期付款方式購車云云，惟被告並非送監執行而遭
  羈押，而係因竊盜案被捕，始為羈押，業如前述。至被告究如何為謊報失竊，則查
  無其他證據可資佐證。是以，揆諸前揭說明，尚難僅以被告未將機車停放在約定地
  點及未繼續繳納分期款項，而認定被告有違反動產擔保交易法第三十八條之犯行。
五綜上所述，被告所辯並無意圖不法利益而遷移動產擔保附條件買賣之機車等語，應
  屬可採，其行為即與動產擔保交易法第三十八條之規定不符，自難以該罪相繩。此
  外，復查無其他積極證據足認被告有公訴意旨所指之動產擔保交易法第三十八條將
  標的物遷移罪犯行，不能證明被告犯罪，自應為無罪之諭知。原審法院諭知被告無
  罪，並無不合，檢察官上訴意旨指摘原判決不當，為無理由，應予駁回。
據上論斷，應依刑事訴訟法第三百六十八條，判決如主文。
本案經檢察官郭振昌到庭執行職務。
中    華    民    國      九十      年      十二      月     三十一    日
                              臺灣高等法院高雄分院刑事第六庭
                                  審判長法官
                                        法官
                                        法官
右正本證明與原本無異。
不得上訴。
                                      書記官
中    華    民    國      九十      年      十一      月    二十九    日


司法院資訊處製作；財團法人民間司法改革基金會備份。
